【裁判字號】    98,交聲,2065
【裁判日期】    980917
【裁判案由】    違反道路交通管理處罰條例聲明異議
【裁判全文】
臺灣桃園地方法院交通事件裁定        98年度交聲字第2065號
原處分機關  交通部公路總局新竹區監理所桃園監理站
異  議  人
即受處分人  甲○○
上列異議人即受處分人因違反道路交通管理處罰條例案件，對於
交通部公路總局新竹區監理所桃園監理站民國98年8 月5 日所為
之處分（原處分案號：桃監裁罰字第裁52-DB0000000號）聲明異
議，本院裁定如下：
    主  文
原處分撤銷。
甲○○汽車駕駛人，駕駛汽車肇事致人受傷而逃逸，吊銷駕駛執
照，壹年內不得考領。
    理  由
一、原處分意旨略以：異議人即受處分人甲○○（下稱異議人）
    於民國98年3 月27日19時8 分許，駕駛車牌號碼943-LR號營
    業小客車，行經桃園縣八德市○○路○ 段485 號前，因違反
    汽車駕駛人駕駛汽車肇事致人受傷而逃逸，為桃園縣政府警
    察局八德分局八德派出所員警掣單舉發。原處分機關認異議
    人違反道路交通管理處罰條例第62條第3 、4 項之規定（裁
    決書漏載第3 項），於98年8 月5 日裁處異議人罰鍰新臺幣
    （以下同）6,000 元，並吊銷駕駛執照，1 年內不得考領。
二、聲明異議意旨則以：伊開車不慎撞及李慧珍駕駛之L7-7859
    號自用小客車，因伊當時有急事需處理不克久留，乃與李慧
    珍口頭約定翌日和解，並取得李慧珍之同意留下聯絡電話，
    始行離去，並非如李慧珍所言之肇事逃逸，否則不會在翌日
    即簽訂車禍和解書，伊願與李慧珍對質，為此聲明異議，請
    求撤銷原處分云云。
三、按汽車駕駛人駕駛汽車肇事致人受傷或死亡者，應即採取救
    護措施及依規定處置，並通知警察機關處理，不得任意移動
    肇事汽車及現場痕跡證據，違反者處3,000 元以上9,000 元
    以下罰鍰；前項駕駛人肇事致人受傷而逃逸者，吊銷其駕駛
    執照。又汽車駕駛人，曾依本條例其他各條規定吊銷駕駛執
    照者，1 年內不得考領駕駛執照，道路交通管理處罰條例第
    62條第3 項前段、第4 項前段、第67條第3 項分別定有明文
    。本院查：
（一）異議人於於98年3 月27日晚間某時，駕駛車牌號碼943-LR
      號營業用小客車，沿桃園縣八德市○○路○ 段由桃園往大
      溪方向行駛，於同日19時8 分許，行經桃園縣八德市○○
      路○ 段485 號前，明知應注意車前狀況，並隨時採取必要
      之安全措施，而依當時之客觀情狀，並無不能注意之情事
      ，竟疏未注意車前狀況，自後方撞擊當時在前方停等紅燈
      ，由李慧珍駕駛之車牌號碼L7-7859 號自用小客車之車後
      保險桿，致李慧珍車內後座之簡偉哲受有腦震盪及頸部肌
      肉痙攣之傷害，詎異議人見狀竟未下車救護傷者，並基於
      駕駛動力交通工具肇事，致人受傷而逃逸之故意，駕車加
      速逃逸駛離現場，幸經路人協助，依所記下之車號報警循
      線查獲，而異議人因同一行為涉犯刑法第185 條之4 肇事
      致人受傷逃逸罪，業經臺灣桃園地方法院檢察署檢察官偵
      查後，提起公訴（臺灣桃園地方法院檢察署98年度偵字第
      9707號），異議人並於98年7 月16日本院就其被訴肇事逃
      逸罪嫌行準備程序時，當庭認罪，經本院合議庭裁定宜以
      簡易判決處刑，而於98年7 月31日以98年度審交簡字第82
      號判決判處判處有期徒刑6 月，緩刑2 年在案，並已於98
      年9 月1 日確定等情，已據本院調取本院98年度審交簡字
      第82號刑事案件全卷查明屬實，並有本院辦理刑事案件電
      話記錄查詢表、本院98年度審交簡字第82號判決、臺灣高
      等法院被告前案紀錄表各1 份附卷可稽，異議人仍以前揭
      情詞否認有肇事逃逸之行為云云，洵無足取。
（二）惟按行政罰法第26條第1 項規定：「一行為同時觸犯刑事
      法律及違反行政法上義務規定者，依刑事法律處罰之。但
      其行為應處以其他種類行政罰或得沒入之物而未經法院宣
      告沒收者，亦得裁處之。」此其他種類行政罰，係指違反
      行政法上之義務應受「裁罰性」之「不利處分」，依行政
      罰法第2 條規定，包括限制或禁止行為之吊扣證照處分，
      及警告性之講習處分。究其立法目的，一行為同時觸犯刑
      事法律及違反行政法上義務規定時，由於刑罰與行政罰同
      屬對不法行為之制裁，而刑罰之懲罰作用較強，故依刑事
      法律處罰，即足資警惕時，實無一事二罰再處行政罰之必
      要，且刑事法律處罰，由司法機關依法定程序為之，較符
      合正當法律程序，應予優先適用，但罰鍰以外之沒入或其
      他種類行政罰，因兼具維護公共秩序之作用，為達行政目
      的，行政機關仍得併予裁處之。本件異議人駕車肇事致人
      受傷而逃逸之違規行為，係違反道路交通管理處罰條例第
      62條第3 項前段、第4 項前段、第67條第3 項之規定，依
      法應處以罰鍰、吊銷其駕駛執照及1 年內不得考領之行政
      罰，惟本件異議人上開違規行為，同時觸犯刑法第185 條
      之4 之公共危險罪，業經本院以98年度審交簡字第62號判
      決判處有期徒刑6 月，緩刑2 年確定在案，已詳如前述，
      則異議人一行為同時觸犯刑事法律及違反行政法上義務規
      定，揆諸前揭說明，自應依刑事法律處罰，不得更對異議
      人處以行政罰性質之罰鍰處分；至於吊銷駕駛執照，1 年
      內不得考領之處分，因屬行政罰法第2 條第1 款所規定限
      制或禁止行為處分之其他種類行政罰，依前揭行政罰法第
      26條第1 項但書之規定，原處分機關仍得依法裁處之，不
      受異議人行為應依刑事法律處罰之限制。
四、綜上所述，異議人確有於上開時、地，因違反汽車駕駛人駕
    駛汽車肇事致人受傷而逃逸之違規行為，原處分機關依道路
    交通管理處罰條例第62條第4 項、第67條第3 項之規定，裁
    處異議人吊銷駕駛執照，1 年內不得考領之其他種類行政裁
    罰部分，核無違誤；惟原處分機關在異議人同一行為已遭刑
    事法律處罰後，仍裁罰異議人罰鍰6,000 元部分，顯與行政
    罰法第26條第1 項前段、第2 項之規定意旨有違，即有可議
    ，然本案乃一個交通違規行為，罰鍰處分、吊銷駕駛執照及
    1 年內不得考領部分無從區分，異議人本件異議雖無理由，
    本院亦應將原處分撤銷，自為裁罰如主文第2 項所示，以期
    適法。
據上論斷，應依道路交通管理處罰條例第87條第2 項，道路交通
案件處理辦法第20條前段，裁定如主文。
中    華    民    國    98    年    9     月    17    日
                        交通法庭  法  官  許雅婷
以上正本證明與原本無異。
如不服本裁定，應於裁定送達後5日內向本院提出抗告狀。
                                  書記官  吳玉蘭
中    華    民    國    98    年    9     月    17    日


司法院資訊處製作；財團法人民間司法改革基金會備份。
